【裁判字號】    90,上訴,797
【裁判日期】    900607
【裁判案由】    毒品危害防制條例
【裁判全文】
臺灣高等法院臺中分院刑事判決                      九十年度上訴字第七九七號
    上  訴  人  臺灣台中地方法院檢察署檢察官
    被      告  丙○○
    指定辯護人本院公設辯護人  乙○○
右上訴人因被告違反毒品危害防制條例案件，不服臺灣臺中地方法院八十九年度訴字
第二五○三號中華民國九十年三月二十八日第一審判決（起訴案號：臺灣臺中地方法
院檢察署八十九年度偵字第三七八五號），提起上訴，本院判決如左：
      主  文
上訴駁回。
      理  由
一、公訴意旨略以：被告丙○○於民國（下同）八十八年十二月間，向綽號阿坤之姓
    名年籍不詳男子購入毒品海洛因、安非他命，並意圖販賣而持有該毒品。嗣於八
    十八年十二月二十六日二十三時許，在台中縣梧棲鎮○○路○段二九一巷二十八
    號山多力汽車旅館前，吳聲奇欲向丙○○以新台幣（下同）二千元購買毒品時，
    一同為警查獲，並在吳聲奇身上扣得欲向丙○○購買毒品之現金二千元，及在丙
    ○○身上扣得海洛因二包重約二．四公克、安非他命三包重約三．三公克（丙○
    ○施用毒品海洛因及安非他命部分，業經臺灣臺中地方法院檢察署檢察官於八十
    八年十二月二十七日以八十八年度聲觀字第四六一號聲請臺灣臺中地方法院以八
    十八年度聲字第七五五四號裁定送觀察勒戒，丙○○並於經觀察勒戒後，經認定
    無繼續施用毒品傾向，而本件扣案之毒品海洛因及安非他命，業經臺灣臺中地方
    法院八十九年度聲字第九二三號案宣告沒收銷毀），因認被告涉犯毒品危害防制
    條例第五條之意圖販賣而持有第一級毒品海洛因罪嫌及同條第二項之意圖販賣而
    持有第二級毒品安非他命罪嫌等情。
二、按犯罪事實應依證據認定之，無證據不得推定其犯罪事實，刑事訴訟法第一百五
    十四條定有明文。次按認定不利於被告之事實，須依積極證據，苟積極證據不足
    為不利於被告事實之認定時，即應為有利於被告之認定，更不必有何有利之證據
    。又利用非共同被告之共犯之自白或其他不利於己之陳述，為認定被告犯罪之證
    據，不特利用被告自己之自白作為其犯罪之證明，同有自白虛偽之危險，亦不免
    有嫁禍於被告而為虛偽供述之危險。故就刑事訴訟法第一百五十六條第二項之立
    法意旨觀之，非共同被告之共犯之自白或其他不利於己之陳述，固得作為認定被
    告犯罪之證據，但不得作為有罪判決之唯一證據，仍應調查其他必要之證據，以
    察其是否與事實相符，亦即仍須有補強證據以擔保該共犯自白之真實性，始得採
    為斷罪之依據，並非絕對可由法院自由判斷該共犯之自白或不利於己之陳述之證
    明力。若不對調查，而專憑此項供述為被告犯罪事實之認定，即與上開規定有違
    。最高法院三十年上字第八一六號判例及八十七年台上字第三四七二號判決意旨
    ，可資參照。
三、本件公訴意旨認被告涉有本件違反毒品危害防制條例第五條第一項意圖販賣而持
    有第一級毒品海洛因及意圖販賣而持有第二級毒品安非他命罪嫌，無非以「右揭
    事實業據臺中縣警察局清水分局梧棲分駐所員警白皓元於八十九年五月四日本署
    偵訊時結證在卷，且核與共同被告吳聲奇於八十八年十二月二十七日警訊中証述
    相符，而查獲時當場並在丙○○身上扣得海洛因二包重約二．四公克、安非他命
    三包重約三．三公克，從而被告空言否認不法，及所辯顯然為卸責之詞，不足採
    信」等語為其論據。
四、訊據被告丙○○堅決否認上開犯行，辯稱：警察機關查獲之毒品係供其自己施用
    ，並非意圖販賣而持有，而查扣吳聲奇所有之二千元並非吳聲奇要向伊購買毒品
    的款項，而查獲當時吳聲奇表示要去買海產，說那邊比較便宜，而吳聲奇帶了很
    多錢，警察從中抽取二千元就說是吳聲奇要跟伊買毒品的錢等語。經查：
１、證人吳聲奇固於警訊中證稱：「（警方當場在丙○○身上查獲海洛因一．五、０
    ．九公克及安非他命一．三、一．三、０．七公克及新台幣二千元是何人所有？
    ）海洛因及安非他命是丙○○的。新台幣二千元是我所有正要向丙○○購買海洛
    因。」、「（你要向丙○○購買海洛因是如何聯絡？在何地交易？每次購買多少
    ？你總共向丙○○購買幾次？）我撥打行動電話0000－000000聯絡，
    再約今晚二十三時在梧棲鎮○○路○段二九一巷山多力汽車旅館前交易。我是向
    丙○○購買海洛因新台幣二千元。我向他購買一次。」、「（問：你向丙○○購
    買海洛因新台幣二千元之數量為何？）大約一‧二公克」（詳見臺灣臺中地方法
    院檢察署八十九年度偵字第三七八五號偵查卷第二十頁反面、第二十一頁）。惟
    於偵查中卻供稱：「（有無向顏某拿過安？海洛因？）均無，警方在我身上查到
    二千元，即說我要向顏某買毒品，我在八十八年九月十日戒治完畢出所。」（同
    上偵查卷三十六頁）、於原審八十九年十一月七日調查時供稱：「當天晚上七、
    八點時我打電話給丙○○，叫他帶我去梧棲買一些海產，買兩千元的海產，因為
    我要將海產帶回大里市○○街○段十九巷十號四樓的家人，我們約好在山多利見
    面，那時我沒有看時間，所以我不知道時間為何，但是我快到丙○○他家時，我
    跟他講一下，他就會到了，他說他住在山多力附近，由於之前八十八年九月、十
    月間我在梧棲住將近一月，但工作只有三四天，做燒鐵棚工作，我是幫黃雨稻的
    工作，他的住址我不清楚。」、「（問：毒品那裡來？）答：八十八年十月二十
    四日在臺中市○○路接近昌平路附近向（小李）買兩千元的安非他命，我是以手
    機跟他連繫，用兩千元買的，兩千元的量可供我吸七、八次，我是用玻璃吸食器
    吸的，一天兩三次，二十四日和二十五日那兩天共吸四、五次，而二十六日吸三
    次就將毒品吸完，最後一次是在我去找丙○○之前吸的，所以當時我去找顏慶時
    我身上並沒有毒品」、「（問；那天是否要向丙○○買毒品？）答：不是，我根
    本不知道他有在吸食毒品，未曾與他吸食，我的毒品都是向臺中小李買的」（詳
    見原審審理卷第三十八頁至四十頁）。依上吳聲奇所指  吳聲奇僅於警訊時證述
    有向被告找丙○○購買毒品，嗣於偵查中及原審調查時均堅決否認有向被告丙○
    ○購買毒品，並改口指稱係向「小李」購買，是本件自不得以吳聲奇前後不一之
    指述認定被告丙○○有販賣毒品予吳聲奇。況吳聲奇於警訊中係供稱欲向被告丙
    ○○購買毒品海洛因，然警察機關查獲被告丙○○持有毒品海洛因及安非他命，
    公訴人起訴被告丙○○意圖販賣而持有毒品海洛因及安非他命，亦與警察機關查
    獲之實際情形有別，又吳聲奇警訊時係供稱：「（問：你向丙○○購買海洛因新
    台幣二千元之數量為何？）大約一‧二公克」（詳見臺灣臺中地方法院檢察署八
    十九年度偵字第三七八五號偵查卷第二十一頁背面），惟本件查獲被告丙○○攜
    帶之海洛因二包一包重約○‧九公克、一包重約一‧五公克，總重約為二．四公
    克，無一與吳聲奇所供稱欲購買二千元數量符合，是其警訊所指即有瑕疵。參照
    最高法院上開判決意旨所示，自難以吳聲奇前後不一而有瑕疵之供述，而認被告
    顏慶嘉係意圖販賣而持有毒品海洛因及安非他命。
２、另本件查獲吳聲奇之經過亦經證人即查獲本案之警員白皓元固於原審八十九年十
    一月二十一日調查時到庭證稱：「（經過情形如何？）我們先抓到吳聲奇後，才
    抓到被告，我們當初是要查有無大陸女子前來賣淫，我們發現吳聲奇車子可疑，
    當時我們是在盤查吳聲奇，吳聲奇說是要等朋友，被告從巷子出來時，在二、三
    十公尺時有看到我們，被告看到我們就逃，我們那時沒有穿制服，我們組長就去
    抓被告，有在被告身上查獲毒品，在警訊筆錄時吳聲奇有說有向被告買一次毒品
    ，今天還要來買一次，再作警訊筆錄時被告和吳聲奇有隔離訊問，吳聲奇筆錄是
    由我製作，全在自由意思下所作，沒有不法取供。」等語（詳見原審審理卷第五
    十頁）。是本案查獲吳聲奇及被告丙○○，是要查有無大陸女子前來賣淫，並非
    經警佈線查獲至明，且如前所述，吳聲奇警訊所指不論就其所指被告丙○○販賣
    毒品之種類究竟只有海洛因抑或尚包含安非他命，均與起訴書所載之事實不符，
    且就吳聲奇所指欲購買之二千元毒品數量與被告丙○○所攜帶之海洛因數量亦有
    不符，尤有甚者更與嗣後吳聲奇於偵查及原審調查時所指未向丙○○購買毒品等
    節亦均不相符合。而警員白皓元係證稱：「當時我們是在盤查吳聲奇，吳聲奇說
    是要等朋友，被告從巷子出來時，在二、三十公尺時有看到我們，被告看到我們
    就逃，我們那時沒有穿制服，我們組長就去抓被告，有在被告身上查獲毒品」等
    語，則本件查獲之經過係警察機關查獲被告丙○○持有毒品，吳聲奇攜帶二千元
    現金，再依吳聲奇之供述而以意圖販賣持有毒品之罪嫌逮捕被告。則依警員白皓
    元所證，本件惟一可證明被告丙○○有意圖販賣而持有第一級毒品海洛因及第二
    級毒品安非他命之證據仍僅為吳聲奇之警訊之指述，惟依上開吳聲奇之警訊之指
    述不可採，業經詳述如前，且被告丙○○復堅決否認涉有何販賣毒品犯行，且被
    告丙○○於經警查獲當日確有因施用毒品犯行，經臺灣臺中地方法院以八十八年
    度毒聲字第七五五四號裁定送觀察勒戒處所觀察勒戒，亦有該案裁定書一份在卷
    可稽附卷可憑。足見被告辯稱扣案之毒品係供其施用一節，並非無憑。是本件自
    無從以吳聲奇前後不一之指述，認定被告涉有本件意圖販賣而持有毒品犯行。
五、揆諸前開無證據不得推定犯罪事實之規定，原審判決以被告丙○○被訴意圖販賣
    而持有第一級毒品及第二級毒品犯行，均不能證明而諭知被告無罪，經核並無違
    誤，應予維持。檢察官上訴意旨略以：「右揭被告丙○○犯罪事實，業據臺中縣
    警察局清水分局梧棲分駐所員警白皓元於八十九年五月四日本署偵訊時結證在卷
    ，此核與共同被告吳聲奇於八十八年十二月二十七日警訊中証述相符，且查獲時
    當場在丙○○身上扣得海洛因二包重約二．四公克、安非他命三包重約三．三公
    克，被告丙○○亦坦承：為警查獲當時，係因於八十八年十一月間曾向吳聲奇借
    用安非他命吸食，正準備以一些海洛因返還吳聲奇云云，而至為重要者，原審判
    決就本案係另證人吳聲奇因施用毒品而先為警方查獲，進而供出丙○○為販賣毒
    品之人，而由吳聲奇以電話約丙○○見面買賣毒品，警方經佈線而人贓俱獲，此
    部分之事實原審判決略而不與上揭事證併論。原審判決對上揭明顯之客觀證據，
    視而不見，又缺證據與證據關連性連貫後認定事實之基礎經驗，竟以證人吳聲奇
    前後供述不一說詞，而認定被告無罪，其判決謬誤，至為明顯」等語指摘原審判
    決不當，惟如前所述，本件並非經警佈線查獲，而吳聲奇警訊所供就二千元所得
    購買之數量與查獲被告丙○○所攜帶之毒品海洛因及安非他命即有不符，並與公
    訴人起訴之事實販賣毒品之種類不同，且吳聲奇更於偵查中及原審調查中指稱並
    未向被告丙○○購買毒品，復有被告丙○○堅決否認有意圖販賣而持有第一級毒
    品海洛因及第二級毒品安非他命之犯行，是本件尚無積極證據足資證明被告丙○
    ○涉有本件意圖販賣而持有第一級毒品海洛因及第二級毒品安非他命犯行，從而
    檢察官右揭上訴無理由，應予駁回。至於檢察官上訴意旨認被告丙○○已坦承：
    為警查獲當時，係因於八十八年十一月間曾向吳聲奇借用安非他命吸食，正準備
    以一些海洛因返還吳聲奇等語，以及吳聲奇警訊指稱：曾向被告購買過一次毒品
    等語，如所指為真，則被告丙○○所為返還吳聲奇毒品海洛因之行為尚屬轉讓毒
    品之犯行，而吳聲奇指稱曾向被告丙○○購買過一次毒品，亦屬販賣毒品犯行，
    尚與本件未能證明之被告被訴意圖販賣而持有第一級毒品海洛因及第二級毒品安
    非他命犯行無關，從而被告丙○○是否涉有轉讓毒品或販賣毒品罪，應由檢察官
    另行偵辦，尚非本院所得審究，併予敘明。
據上論斷，應依刑事訴訟法第三百六十八條，判決如主文。
本案經檢察官甲○○到庭執行職務。
中      華      民      國      九十       年     六     月      七     日
                                臺灣高等法院臺中分院刑事第三庭
                                      審判長法官  方  艤  駐
                                            法  官  劉  連  星
                                            法  官  胡  忠  文
右正本證明與原本無異。
被告不得上訴，檢察官得上訴。
如不服本判決應於收受送達後十日內向本院提出上訴書狀，其未述上訴之理由者並
得於提起上訴後十日內向本院補提理由書（均須按他造當事人之人數附繕本）。
                                            書記官  粘  銘  環
中      華      民      國      九十       年     六     月      八     日
                                                                        Ｒ


司法院資訊處製作；財團法人民間司法改革基金會備份。
